臺灣桃園地方法院民事判決
111年度重訴字第355號
原      告  莊玉萍  
訴訟代理人  林添進律師
被      告  林竣傑  
訴訟代理人  林鈺雄律師
            劉哲睿律師
上列當事人間請求損害賠償事件，原告就本院109年度審交訴字
第247號過失致死案件提起刑事附帶民事訴訟，經本院刑事庭裁
定移送前來（110年度審重附民字第6號），本院於民國111年9月
1日言詞辯論終結，判決如下：
    主      文
原告之訴及假執行之聲請均駁回。
    事實及理由
壹、程序事項
    本於道路交通事故有所請求而涉訟者，不問其標的金額或價
    額一律適用簡易程序，為民國110年1月20日總統令修正公布
    、110年1月22日起施行之民事訴訟法第427條第2項第11款所
    明定。本件係原告本於道路交通事故有所請求，依上開規定
    ，即應改行簡易程序，逕依簡易訴訟程序為裁判，先予敘明
    。
貳、實體事項
一、原告主張：被告於109年3月22日下午，駕駛車牌號碼000-00
    00號自用小客車，沿桃園市中壢區聖德路1段926巷往圓光一
    路直行，於同日下午2時15分許，行駛至聖德路1段與圓光一
    路路口處時，本應注意行經閃光紅燈號誌正常運作之交岔路
    口，支線道車應讓幹線道車優先通行後始得續行，且應注意
    車前狀況，隨時採取必要之安全措施，竟未注意及此，適有
    被害人曾德賓騎乘車牌號碼000-000號普通重型機車沿聖德
    路1段由圓光一路往月桃路方向直行，兩車發生碰撞，致曾
    德賓頭部鈍挫傷、右股骨骨折導致顱內出血及中樞神經休克
    而死亡。原告為曾德賓之母，爰依民法第184 條第1項前段
    、第192條、第194條、第1114條規定，請求被告賠償原告新
    臺幣（下同）7,599,753元（含醫療費用100,200元、喪葬費
    用240,180元、扶養費用1,259,373 元、精神慰撫金600 萬
    元）等語。並聲明：㈠被告應給付原告7,599,753元，及自起
    訴狀繕本送達翌日起至清償日止，按週年利率5 ％計算之利
    息；㈡願供擔保請准宣告假執行。
二、被告則以：對刑事判決認定之事實無意見，然就扶養費部分
    ，原告未舉證於65歲後其財產不能維持生活，且請求一次給
    付扶養費尚應扣除扶養起始年以前之中間利息，至於精神慰
    撫金部分，依鑑定意見書認定曾德賓為肇事主因，故原告請
    求金額明顯過高。且曾德賓就本件車禍事故之發生與有過失
    ，應減輕被告賠償之金額。另原告已受領強制汽車責任保險
    金100萬元應自本件請求金額中扣除等語置辯。並聲明：㈠原
    告之訴駁回。㈡如受不利之判決，願供擔保請准宣告免為假
    執行。
三、原告主張其為曾德賓之母，被告於上揭時、地駕車有過失而
    釀致車禍，致曾德賓受有頭部鈍挫傷、右股骨骨折導致顱內
    出血及中樞神經休克而死亡等事實，有臺灣桃園地方檢察署
    檢察官109年度偵字第28303號起訴書、戶籍謄本在卷可稽（
    見附民卷第9至13、23、25頁），復有診斷證明書、道路交
    通事故調查筆錄、道路交通事故現場圖、道路交通事故調查
    報告表（一）（二）、監視器影像紀錄表、現場照片、臺灣
    桃園地方檢察署檢察官相驗筆錄、相驗屍體證明書、檢驗報
    告書、相驗照片等附於相關刑事卷宗可憑，且被告因本件車
    禍事故所涉犯刑法第276 條過失致人於死罪，經本院刑事審
    查庭裁定改依簡式審判程序審理，以109年度審交訴字第247
     號判處被告有期徒刑5 月，如易科罰金，以1,000元折算1
    日等情，業經本院依職權調閱前開刑事案件卷宗查核無訛，
    且為被告所不爭執，自堪信為真實。
四、按汽車行駛至交岔路口，其行進、轉彎，應遵守燈光號誌；
    閃光紅燈表示「停車再開」，車輛應減速接近，先停止於交
    岔路口前，讓幹線道車優先通行後認為安全時，方得續行，
    道路交通安全規則第102條第1項第1款、道路交通標誌標線
    號誌設置規則第211條第1項第2款分別定有明文。次按因故
    意或過失，不法侵害他人之權利者，負損害賠償責任；不法
    侵害他人致死者，對於支出醫療及增加生活上需要之費用或
    殯葬費之人，亦應負損害賠償責任。被害人對於第三人負有
    法定扶養義務者，加害人對於該第三人亦應負損害賠償責任
    ；不法侵害他人致死者，被害人之父、母、子、女及配偶，
    雖非財產上之損害，亦得請求賠償相當之金額，民法第184 
    條第1 項前段、第192 條第1 項、第2項、第194 條亦有明
    定。上開交通規則之規定係屬一般汽車駕駛人所應具備之正
    確認知及應確實遵守之義務，而被告駕車於事發地點路口處
    ，竟疏未注意讓幹線道車優先通行後始得續行，致與曾德賓
    所騎乘之機車發生碰撞，堪認被告就本件事故之發生自有過
    失甚明，且其過失行為與曾德賓死亡之結果間，顯有相當之
    因果關係，故原告即曾德賓之母主張被告應賠償本次事故所
    造成之損害，洵屬有據。茲就原告請求賠償之項目及金額有
    無理由，分別審究如下：
  ㈠醫療費用及喪葬費用部分：原告主張曾德賓因本件車禍事故
    受有頭部鈍挫傷、右股骨骨折導致顱內出血及中樞神經休克
    而死亡，支出醫療費用100,200元、喪葬費用240,180元，業
    據提出醫療費用收據、喪葬費用單據為證（見附民卷第15至
    21頁、本院卷第49、51頁），被告對該等支出亦不爭執（見
    本院卷第24、43頁），是原告此部分請求，應予准許。
  ㈡扶養費部分：
  ⒈按直系血親相互間，互負扶養之義務；負扶養義務者有數人
    而其親等同一時，應各依其經濟能力，分擔義務，民法第11
    14條第1 款、第1115條第3 項分別定有明文。父母與子女間
    之扶養義務，固屬生活保持義務，惟依民法第1117條第1 項
    、第2 項規定，直系血親尊親屬受扶養者，其扶養權利，雖
    不以無謀生能力為必要，但仍須受「不能維持生活」之限制
    （最高法院87年度台上字第1696號判決意旨參照）。而所稱
    「不能維持生活」者，係指不能以自己之財產維持生活而言
    （最高法院72年度台上字第4792號、74年度台上字第1749號
    、77年度台上字第1705號判決意旨參照）。
　⒉經查，原告為曾德賓之母，係68年1月21日出生，有戶籍謄本
    附卷可憑（見附民卷第23頁），於109年3月22日曾德賓死亡
    時為41歲，未逾勞工強制退休年齡65歲，審酌勞工強制退休
    年齡為年滿65歲，其65歲後，自可推認即無勞動能力足以維
    持生活。而原告109年、110年度所得為349,705元、348,818
    元，名下除汽車1 台，未有其他財產，有稅務電子閘門財產
    所得調件明細在卷可憑（見本院個資等文件卷），依原告上
    開財產狀況及我國目前國民經濟生活水平，應可推認其尚難
    以其自己之財產維持其65歲後之生活所需，且自年滿65歲起
    ，又未能再藉由其本身之勞動能力謀取生活所需費用，是原
    告自年滿65歲之日起有請求其法定扶養義務人即曾德賓扶養
    之權利。又依108年桃園市簡易生命表，原告平均餘命應為4
    4.23 年，惟應扣除退休前尚得維持生活之年數，作為其得
    請求其法定扶養義務人扶養權利之年限，即20.23年（計算
    式：44.23－〈65－41〉），又原告主張參酌行政院主計總處家
    庭收支調查，108年度桃園市平均每人每月消費支出22,147
    元，一年即為265,764 元。而原告除曾德賓外，尚有2 名成
    年子女，渠等均應共同分擔扶養義務，是曾德賓對原告之扶
    養義務為1/3。基此，原告請求一次給付扶養費，依霍夫曼
    式計算法扣除中間利息（首期給付不扣除中間利息）核計其
    金額為676,566元【計算方式為：2,097,976元〈(265,764×23
    .00000000+(265,764×0.23)×(23.00000000-00.00000000))÷
    3=2,097,976.00000000。其中23.00000000為年別單利5%第4
    4年霍夫曼累計係數，23.00000000為年別單利5%第45年霍夫
    曼累計係數，0.23為未滿一年部分折算年數之比例(44.23[
    去整數得0.23])。採四捨五入，元以下進位〉－1,421,410元〈
    (265,764×16.00000000)÷3=1,421,410.0000000000。其中16
    .00000000為年別單利5%第24年霍夫曼累計係數。採四捨五
    入，元以下進位〉】。原告逾上開金額範圍之請求，則屬無
    據，應予駁回。　
  ㈢精神慰撫金部分：
　　按慰撫金之賠償，其核給之標準固與財產上損害之計算不同
    ，然非不可斟酌雙方身分資力與加害程度，及其他各種情形
    核定相當之數額（最高法院51年台上字第223 號判例意旨參
    照）。本件原告為曾德賓之母，因曾德賓車禍死亡之事實，
    使圓滿之家庭因此破缺，無法安享天倫之樂，從而因喪子之
    情狀受有精神上悲痛，應屬當然。另斟酌原告學歷為高中肄
    業，月薪為領取基本工資即2萬餘元，109、110年度之財產
    所得資料，已如前述；被告學歷為大學畢業，目前在塑膠工
    廠擔任廠務，109年、110年度所得為585,206、639,046元，
    名下無財產資料等情，業據兩造陳明在卷，並有稅務電子閘
    門財產所得調件明細在卷可參（見本院個資等文件卷）。本
    院審酌被告於本件車禍之肇事情節、兩造之身分、地位、教
    育程度及原告所受精神上痛苦程度等一切情狀，認原告請求
    精神慰撫金以200 萬元為適當，逾此範圍之請求，為無理由
    ，應予駁回。
  ㈣綜上所述，原告得請求被告賠償之金額為3,016,946 元（醫
    療費用100,200元＋喪葬費用240,180元＋扶養費676,566元＋精
    神慰撫金200萬元 ）。
五、又按損害之發生或擴大，被害人與有過失者，法院得減輕賠
    償金額，或免除之，民法第217 條第1 項定有明文。此項規
    定之目的在謀求加害人與被害人間之公平，倘受害人於事故
    之發生亦有過失時，由加害人負全部賠償責任，未免失諸過
    酷，是以賦與法院得不待當事人之主張，減輕其賠償金額或
    免除之職權。又所謂被害人與有過失，只須其行為為損害之
    共同原因，且其過失行為並有助成損害之發生或擴大者，自
    屬相當，不問賠償義務人應負故意、過失或無過失責任，均
    有該條項規定之適用；民法第192 條第1 項及第194 條之規
    定係間接被害人得請求賠償之特例，惟此項請求權，自理論
    言，雖係固有之權利，然其權利係基於侵權行為之規定而發
    生，自不能不負擔直接被害人之過失，倘直接被害人於損害
    之發生或擴大與有過失時，依公平之原則，亦應有民法第21
    7 條過失相抵規定之適用（最高法院88年度台上字第718號
    判決、73年台再字第182號判例意旨參照）。查本件經本院
    刑事庭送桃園市政府車輛行車事故鑑定覆議會覆議，其結果
    認定：曾德賓無照駕駛普通重型機車行經閃光黃燈號誌正常
    運作交岔路口，未注意車前狀況、減速慢行且逆向行駛，為
    肇事主因；被告駕駛自用小客車行經閃光紅燈號誌正常運作
    交岔路口，支線道車未讓幹線道車先行，為肇事次因（見刑
    事審交訴字卷第99至101頁），另觀之道路交通事故現場圖
    及現場照片，事故發生後被告車輛與曾德賓之機車停放位置
    已靠近圓光一路，曾德賓機車車頭全毀，被告車輛左前車門
    毀損，可知被告已通過曾德賓原行駛之車道，至曾德賓之對
    向車道2車始發生碰撞，且以機車車頭之毀損情形嚴重，足
    認曾德賓對於本件車禍之發生，有未注意車前狀況，並減速
    慢行之過失，原告為曾德賓之母，其對被告賠償之請求雖係
    固有權利，然依前揭法規及判決接櫫之公平原則，應有民法
    第217 條第1 項規定之適用。本院審酌曾德賓及被告對損害
    發生原因力之強弱程度，認被告應負30％之過失責任，依此
    比例計算，原告得請求被告賠償之金額為905,084元（3,016
    ,946 元×30％＝905,084元，小數點以下四捨五入）。原告雖
    主張曾德賓行駛於該路口前，順向並未有任何車輛阻擋，曾
    德賓沒有必要偏離行駛，本件肇事主因乃行駛於次幹道之被
    告未禮讓行駛於主幹道之曾德賓所致等語，然曾德賓對車禍
    發生與有過失，已如前述，且原告前開主張僅屬臆測，自屬
    無據。
六、再按保險人依強制汽車責任保險法規定所為之保險給付，視
    為被保險人損害賠償金額之一部分；被保險人受賠償請求時
    ，得扣除之，強制汽車責任保險法第32條定有明文。此係因
    保險人之給付乃由於被保險人支付保險費所生，性質上屬於
    被保險人賠償責任之承擔或轉嫁，自應視為加害人或被保險
    人損害賠償金額之一部分，為避免受害人雙重受償，渠等於
    受賠償請求時，自得扣除之。查曾德賓之全體繼承人已請領
    強制汽車責任保險給付200萬元，原告已受領100萬元乙節，
    業據原告陳明在案（見本院卷第44頁），則原告得請求被告
    賠償之金額自應扣除此部分金額，而經扣除後原告不得再請
    求賠償（905,084－1,000,000 ＝-94,916）。
七、綜上所述，原告依民法侵權行為之法律關係，請求被告給付
    如訴之聲明，為無理由，應予駁回。原告之訴既經駁回，其
    假執行之聲請即失所附麗，應併予駁回。
八、本件為判決之基礎已臻明確，兩造其餘主張、陳述並所提證
    據均與本件之結論無礙，爰不另一一論述，併此敘明。
九、末按由刑事庭移送民事庭之附帶民事訴訟案件，免納裁判費
    ，刑事訴訟法第504 條第2 項定有明文。據此，原告提起本
    件訴訟，依法無需繳納裁判費，另綜觀卷內資料，兩造復無
    其他訴訟費用之支出，爰無庸宣告兩造各應負擔訴訟費用之
    比例，併此敘明。
中　　華　　民　　國　　111 　年　　10 　　月　　4　　日
                  民事第一庭    法　官　呂如琦
正本係照原本作成。
如對本判決上訴，須於判決送達後 20 日內向本院提出上訴狀。
如委任律師提起上訴者，應一併繳納上訴審裁判費。
中　　華　　民　　國　　111 　年　　10　　月　　4 　　日
　　　　　　　　　　　　　　　　書記官  王志成